【裁判字號】    95,易,1380
【裁判日期】    950928
【裁判案由】    詐欺
【裁判全文】
臺灣臺北地方法院刑事判決              95年度易字第1380號
公  訴  人  臺灣臺北地方法院檢察署檢察官
被      告  甲○○
上列被告因詐欺案件，經檢察官提起公訴（95年度偵字第3918號
）及移送併辦（95年度偵字第12666號），嗣因被告就被訴事實
為有罪陳述，本院合議庭裁定由受命法官逕以簡式審判程序行之
，茲判決如下：
    主  文
甲○○幫助共同意圖為自己不法之所有，以詐術使人將本人之物
交付，處有期徒刑肆月，如易科罰金，以銀元佰元即新臺幣玖
佰元折算壹日。
    事  實
一、甲○○明知無正當理由徵求他人提供金融帳戶之存摺、提款
    卡及密碼者，極有可能利用該等帳戶為與財產有關之犯罪工
    具，而可預見金融帳戶被他人利用以遂行其等為詐欺犯罪，
    竟仍容任所提供之金融帳戶可能被利用，造成詐欺取財結果
    之發生，而基於幫助他人實施詐欺取財犯罪之不確定故意，
    將其於民國九十四年九月十二日，在臺北市中山區○○○路
    ○段七十九號臺北國際商業銀行中山分行（下稱臺北商銀）
    所開立之帳號為0000000000000號之帳戶存摺
    、金融卡及其密碼，連同其於同日在臺北富邦商業銀行中山
    分行另開設帳戶之存摺、金融卡及密碼（尚未為他人做詐欺
    用途），一併於九十四年九月十三日交付與某真實姓名年籍
    不詳之成年人，藉以幫助其為詐欺取財之犯行。嗣該真實姓
    名年籍不詳之成年人及與其具有詐欺取財犯意聯絡之成年女
    子，共同意圖為自己不法之所有，於九十四年九月二十八日
    某時，推由姓名年籍不詳之成年女子，在網路遊戲「天堂」
    之網站上留言佯稱販售「天幣」以施用詐術，乙○○發現後
    信以為真因而陷於錯誤，遂依該留言上所留之電話與該女子
    聯絡，並依該女子指示於九十四年九月三十日將新臺幣（下
    同）一萬零一百零一元匯入甲○○所設立之上開帳戶內，旋
    由不詳人士悉數提領一空。嗣因乙○○發覺受騙報警處理，
    並由警方通知臺北商銀將該甲○○之帳戶通報為警示帳戶，
    俟甲○○於九十五年一月十三日十一時許以其開設之臺北富
    邦商業銀行之存摺、金融卡遺失為由，至臺北市中山區○○
    ○路○段一六二號該銀行之中山分行辦理掛失手續時，因該
    分行職員發現甲○○係經通報之警示帳戶所有人，遂予報警
    而當場查獲。
二、案經臺北市政府警察局中山分局報請臺灣臺北地方法院檢察
    署檢察官偵查起訴。
    理  由
一、程序部分：
    本案被告甲○○所犯係死刑、無期徒刑、最輕本刑為三年以
    上有期徒刑以外之罪，其於本院準備程序中就被訴事實為有
    罪之陳述，經本院合議庭裁定由受命法官獨任依簡式審判程
    序，並獨任進行協商程序而為判決，先予敘明。
二、得心證之理由：
    上開幫助詐欺取財之犯罪事實，業據被告甲○○於本院進行
    準備程序及審理程序時坦承不諱，核與證人即被害人乙○○
    於警方詢問時所證述之情節相符，並有被告之臺北商銀帳戶
    交易明細表、歷史明細檔查詢單各一份、被害人轉帳執據一
    紙在卷可按，足認被告之自白與事實相符，應堪採信。本案
    事證明確，被告犯行堪予認定。
三、被告行為後，前於民國九十四年二月二日修正公布之刑法，
    已自九十五年七月一日起施行，另刑法施行法亦於九十五年
    六月十四日增訂該法第一條之一規定，並自九十五年七月一
    日施行。其中修正後刑法第二條之規定，乃係關於新舊法比
    較適用之準據法，其本身無關行為可罰性要件之變更，故於
    九十五年七月一日刑法修正施行後，如有涉及比較新舊法之
    問題，即應逕依修正後刑法第二條第一項規定，為「從舊從
    輕」之比較（最高法院九十五年度第八次刑事庭會議決議意
    旨參照）。經查：
  (一)刑法第三百三十九條第一項雖未修正，然於上開刑法及其施
    行法修正施行前，依罰金罰鍰提高標準條例第一條前段規定
    ，刑法第三百三十九條第一項所定罰金刑部分之法定刑度「
    銀元一千元以下」係提高為銀元一萬元即新臺幣三萬元以下
    ，最低刑度則依修正前刑法第三十三條第五款規定，應為銀
    元一元即新臺幣三元以上。嗣因刑法施行法第一之一條已增
    訂：「中華民國九十四年一月七日刑法修正施行後，刑法分
    則所定罰金之貨幣單位為新臺幣；九十四年一月七日刑法修
    正時，刑法分則編未修正之條文定有罰金者，自九十四年一
    月七日刑法修正施行後，就其所定數額提高為三十倍，但七
    十二年六月二十六日至九十四年一月七日新增或修正之條文
    ，就其所定數額提高為三倍。」，而此規定因屬前揭罰金罰
    鍰提高標準條例第一條但書所稱「法律已依一定比率規定罰
    金或罰鍰之數額或倍數」之情形，自應優先適用；又修正後
    刑法第三十三條第五款亦已將罰金刑調整為新臺幣一千元以
    上，以百元計算，故依前述標準換算，修正後刑法第三百三
    十九條第一項之罰金刑法定刑度已變更為「新臺幣三萬元以
    下、一千元以上」，是比較修正前後刑度結果，修正後之規
    定對被告並非較為有利。
  (二)又修正後刑法第二十八條關於成立共同正犯之標準，將原來
    共同正犯之共同「實施」犯罪，改為共同「實行」犯罪，剔
    除完全未參與犯罪相關行為之「實行」的「陰謀共同正犯」
    及「預備共同正犯」，是修正後之共同正犯之可罰性要件之
    範圍業已限縮。而本案被告之犯行非屬陰謀、預備共同正犯
    ，適用行為時即修正施行前之刑法第二十八條規定論擬，並
    無不利於被告。
  (三)修正前刑法第三十條係規定：「幫助他人實行犯罪行為者，
    為幫助犯。雖他人不知幫助之情者，亦同。幫助犯之處罰，
    得按正犯之刑減輕之。」，而修正後之刑法第三十條則規定
    ：「幫助他人犯罪者，為從犯。雖他人不知幫助之情者，亦
    同。從犯之處罰，得按正犯之刑減輕之」，是被告無論依修
    正前或修正後之刑法第三十條，均成立幫助犯，且新舊法均
    得減輕其刑，故就此部分而言，新法並未更有利於被告，依
    修正後刑法第二條第一項前段規定，自應適用修正前刑法第
    三十條規定論以幫助犯。
  (四)修正後刑法第四十一條第一項前段有關易科罰金折算標準之
    規定為：「犯最重本刑為五年以下有期徒刑以下之刑之罪，
    而受六個月以下有期徒刑或拘役之宣告者，得以新臺幣一千
    元、二千元或三千元折算一日，易科罰金。」，而修正前同
    條項就易科罰金之折算標準係規定：「得以一元以上三元以
    下折算一日，易科罰金」，再依修正前罰金罰鍰提高標準條
    例第二條（現已刪除）之規定，就其原定數額提高為一百倍
    折算一日，即係以銀元一百元、二百元、三百元折算一日，
    折算為新臺幣幣值後，則為以新臺幣三百元、六百元、九百
    元折算一日。是比較修正前後之易科罰金折算標準，自以行
    為時即修正前之規定，較有利於被告。本案既仍適用修正前
    刑法第四十一條第一項前段之規定定被告易科罰金之折算標
    準，自仍應適用修正前罰金罰鍰提高標準條例第二條之規定
    提高折算之罰金數額，亦此敘明，且為免與刑法第四十一條
    第一項修正施行後所定易科罰金折算標準改採新臺幣計算產
    生混淆誤解起見，另引用現行法規所定貨幣單位折算新臺幣
    條例第二條明定易科罰金折算標準及折算新臺幣之數額，以
    資明確。
  (五)綜合上述各條文修正前後之比較後，適用修正後之刑法及刑
    法施行法等相關法律規定並未對被告更為有利，揆諸前揭刑
    法第二條第一項前段規定，即應適用修正前之刑法第三十三
    條第五款、第二十八條、第三十條、第四十一條第一項前段
    及罰金罰鍰提高標準條例第一條前段（未修正）、第二條（
    修正前）等規定。
四、按刑法上之幫助犯，係對於犯罪與正犯有共同之認識，而以
    幫助之意思，對於正犯資以助力，而未參與實施犯罪之行為
    者而言（最高法院七十五年度台上字第一五○九號、八十四
    年度台上字第五九九八號、八十八年度台上字第一二七○號
    判決同此見解）；是以如未參與實施犯罪構成要件之行為，
    且係出於幫助之意思提供助力，即屬幫助犯。被告提供上開
    銀行帳戶之存摺、提款卡予他人使用，使得收受上開帳戶存
    摺、提款卡、密碼，具有詐欺取財犯意聯絡與行為分擔之姓
    名年籍不詳數人向被害人乙○○詐騙財物後，得以使用被告
    上開帳戶為匯款工具，致被害人匯款至被告帳戶內，而遂行
    共同詐欺取財之犯行，則其顯係參與詐欺取財構成要件以外
    之行為，而對該詐騙集團遂行詐欺取財犯行資以助力。是核
    被告甲○○所為，係犯刑法第三百三十九條第一項、修正前
    刑法第二十八條、第三十條第一項前段共同詐欺取財罪之幫
    助犯。被告所為係詐欺取財罪構成要件以外之行為，為幫助
    犯，應依刑法第三十條第二項之規定按正犯之刑減輕之。爰
    審酌被告為貪圖小利而提供多次金融帳戶給犯罪集團成員使
    用，所為已影響社會正常交易安全，增加被害人尋求救濟之
    困難，並使犯罪之追查趨於複雜，惟其素行尚佳，並於行為
    後坦承犯行，有所悔意，及其犯罪手段、生活狀況、智識程
    度等一切情狀，量處如主文所示之刑，並依上開說明諭知易
    科罰金之折算標準。
據上論斷，應依刑事訴訟法第二百九十九條第一項前段、第二百
七十三條之一第一項、刑法第二條第一項前段、第三百三十九條
第一項、修正前刑法第二十八條、第三十條第一項前段、第二項
、第四十一條第一項前段，罰金罰鍰提高標準條例第一條前段、
修正前罰金罰鍰提高標準條例第二條，現行法規所定貨幣單位折
算新臺幣標準第二條之規定，判決如主文。
本案經檢察官蕭方舟到庭執行職務
中    華    民    國    95    年    9     月    28    日
                  刑事第十庭    法  官  林柏泓
如不服本判決，應於判決送達後10日內，向本院提出上訴狀。
以上正本證明與原本無異。
                                書記官  柯貞如
中    華    民    國    95    年    9     月    28    日


司法院資訊處製作；財團法人民間司法改革基金會備份。
